【裁判字號】    89,判,3048
【裁判日期】    891102
【裁判案由】    營利事業所得稅
【裁判全文】
最  高  行  政  法  院  判  決                  八十九年度判字第三○四八號
    原      告  田豐實業股份有限公司
    代  表  人  甲○○
    被      告  財政部臺灣省北區國稅局
    代  表  人  林吉昌
右當事人間因營利事業所得稅事件，原告不服行政院中華民國八十八年七月二十六日
台八十八訴字第二八八五四號再訴願決定，提起行政訴訟，本院判決如左：
    主  文
原告之訴駁回。
訴訟費用由原告負擔。
    事  實
緣原告八十三年度營利事業所得稅結算申報案，申報全年所得額為虧損三八九、○○
四元，原核定以原告係經營塑膠加工製品皮布板管材業務，與上期相同，其本期以買
賣業方式申報營業成本，惟核其進、銷帳及上期期末明細表，與上期營業性質相同，
經多次聯絡均未提出說明及補提相關資料，而其產製成本無法分析核對，乃依其申報
營業收入一三、四四五、三○四元按同業利潤標準（行業代號：二五○一－一一，塑
膠加工製造皮、布、板、管材）毛利率百分之二十一核定營業成本為一○、六二一、
七九○元，並就其申報營業費用項下屬成本性質之薪資、伙食費、保險費部分，按上
期薪工資比例分別核算五六八、二八三元、四六、四一三元、一一、八一五元，及將
折舊二一三、七○○元暨其他費用之刀模、塑膠邊啟扣等支出一九、六三七元予以轉
列營業成本，因營業成本按同業利潤標準核定，致形同剔除，核定全年所得額為八六
○、七六五元，原告不服，就營業成本及營業費用項下薪資、伙食費、保險費、折舊
暨其他費用轉列營業成本部分，申請復查結果，未獲變更，提起訴願、再訴願，遞遭
決定駁回，遂提起行政訴訟，茲摘兩造訴辯意旨如次：
原告起訴意旨略謂：一、緣原告八十三年度銷貨有兩種性質：1.銷售軟袋，屬委外不
包料代加工方式。2.對外出口為乳膠皮配件，包括紙板，拉鍊，寬鬆緊帶塑鋼扣具，
泡棉，織帶，黏扣帶，塑膠腰環，膠布，尼龍布，防水布．．．等數十項目，是製造
軟袋之配件及副料。該年度銷貨收入淨額一三、四四五、三○四元中，包括銷售軟袋
三四八、九九五元，配額轉讓一、六三一元，及出口乳膠皮配件一三、○九四、六七
八元，被告將營業成本依製造業行業標準代號二五○一－一一之同業利潤標準核定，
並將薪資，保險費，折舊，伙食費，消耗費，轉為成本項下，顯然與事實不符。二、
緣原告從事外銷業務，由臺灣接單經由大陸附屬公司製造成品再出口，在臺灣公司方
面負責接單及採購原料，副料再出口。由於經濟大環境變化，原告於八十二年底，即
整廠輸出，在大陸設廠，在臺工廠及縫紉設備，因老舊（七十五年購置）而被閒置，
所有的薪資支出，保險費，折舊，伙食費均係屬營業費用，被告將其歸納為營業成本
，強制歸屬生產線之直接人工，直接員工之保險費，伙食費，生產設備之折舊，實難
認同。三、原告銷售發票開立明細為「乳膠皮配件」，實因其為副料細小且繁多（塑
鋼扣具，塑膠腰環多至數萬種，難以逐一計算故以乳膠皮配件總稱）。但此可調閱海
關出口之副報單之報關項目，即可得知出口項目為前揭種類。四、蓋製造業之定義，
原料進入製成－成品產出，原告銷售是乳膠皮配件，而非軟袋（成品），原告八十四
年度營利事業所得稅經帳證查核結果，已認定係單純外銷買賣商，足證前揭之薪資支
出．．．等應屬營業費用項下，原核定機關應從新依實認定所得額，以維民益。五、
綜上所述，請求判決撤銷原處分、原決定及再訴願決定等語。
被告答辯意旨略謂：一、按「稽徵機關進行調查或復查時，納稅義務人應提示有關各
種證明所得額之帳簿、文據；其未提示者，稽徵機關得依查得之資料或同業利潤標準
，核定其所得額。」及「本法第八十三條所稱之帳簿文據，其關係所得額之一部或關
係課稅年度中某一期間之所得額，而納稅義務人未能提示者，稽徵機關得就該部分依
查得之資料或同業利潤標準核定其所得額。」分別為所得稅法第八十三條第一項及同
法施行細則第八十一條所明定。而所謂未提示，兼指帳簿文據全部未提示，或雖提示
而有不完全、不健全或不相符者均有其適用，行政法院著有六十一年判字第一九八號
判例可資參照。二、本件原告不服原核定，主張其銷售軟袋採加工方式之製造業性質
，而對外出口乳膠皮配件係買賣業性質，其本年度銷售軟袋三四八、九九五元，配額
轉讓一、六三一元及出口乳膠皮配件一三、○九四、六七八元，其中出口乳膠皮配件
為單純買賣業，並已提出申請更改行業代號為買賣業，原核定均按製造業之同業利潤
標準核定其營業成本，並將薪資、保險費、折舊、伙食費、消耗費轉至營業成本項下
，於法不合云云，但查(一)營業成本部分：原告營業成本明細表中主要係以買賣業方式
申報，即製造業部分僅申報期初在製品盤存一、七一二、九七五元，另加計買賣業部
分之營業成本九、二一五、九六八元，合計申報營業成本一○、九二八、九四三元，
經查其銷貨帳及銷項憑證之銷貨品名均為軟袋及乳膠皮配件，而進貨帳及進項憑證之
進貨品名為紙板、拉鍊、寬鬆緊帶、塑鋼扣具、泡棉、織帶、黏扣帶、塑膠腰環、膠
布、尼龍布、防水布等數十項，其進、銷項品名均不符，無從認銷售乳膠皮配件為買
賣業，應為經營塑膠製品、皮、布之加工製造；又其本期未設置原料、存貨明細帳、
領料登記簿，無從勾稽查核本期原料進耗存之數量，亦未編製生產紀錄簿及設置製成
品以登載各產品生產、銷貨、結存之情形，致本期成品之產、銷、存數量均無從勾稽
，且其銷貨發票有以批計算之情形，原核定按同業利潤標準核定其營業成本為一○、
六二一、七九○元，依前揭法條規定及行政法院判例意旨，並無違誤。(二)營業費用項
下之薪資支出、保險費、伙食費部分：原告為從事塑膠製品及布、板、管材之加工業
務，惟逕以買賣業方式申請，並未申報營業成本－直接人工、製造費用－保險費及伙
食費，原查定依上期之營業成本－直接人工與營業費用－薪資支出之比例，就營業費
用項下薪資支出、保險費及伙食費分別轉正五六八、二八三元、一一、八一五元及四
六、四一三元至營業成本－直接人工、製造費用－保險費及伙食費，並無不合。(三)營
業費用項下之折舊部分：原告申報營業費用項下折舊五五八、七三三元，其中房屋提
列折舊四三七、五○○元，原核定依廠房佔房屋總面積十分之四轉正一七五、○○○
元至營業成本項下之製造費用折舊，並就營業費用項下有關工業縫紉機提列之三四、
五○○元及四、二○○元，合計三八、七○○元之折舊部分轉正至營業成本項下製造
費用折舊認列，即轉正二一三、七○○元至營業成本－製造費用折舊認列，並無不當
。(四)營業費用項下之其他費用消耗費部分：本部分原核定以系爭刀模、塑膠邊啟扣、
鑽子等，應歸屬於營業成本，將銷耗費一九、六三七元轉正至營業成本，應無不合。
三、原告復執前詞並主張(一)其從事外銷業務，由臺灣接單及採購原料、副料，經由大
陸附屬公司製成成品再出口，由於經濟大環境改變，其於八十二年底即整廠輸出大陸
，在台工廠及縫紉設備因老舊而閒置，其所有薪資支出、保險費、折舊、伙食費均應
歸屬營業費用。(二)其銷貨憑證所載銷售品名為「乳膠皮配件」部分，係因此部分係副
料，細小且繁多（塑鋼扣具、塑膠腰環等多至數萬種），難以逐一計算，故以「乳膠
皮配件」總稱，可調閱海關出口報單之報關項目，即可得知其出口項目為前述種類。
(三)蓋製造業之定義係購進原料經製造程序至成品產出，而其銷售乳膠皮配件係屬買賣
業，不知原核定依何證據認定此部分係屬製造業等語。查原告本期銷售項目主要係「
乳膠皮配件」，其本年度自行按行業標準代號二五○一－一一塑膠加工製品皮、布、
板、管材業務之製造業申報，且其本年度財產目錄尚列有工業縫紉機、切斷機、捆包
機等機器設備，本年度仍繼續提列折舊，又依原告本期進貨帳及銷貨帳影本，其進、
銷貨品名並不相同，無從據以認定其所售出之物品即為其原始購入之原物料，另原告
未能就其買進之原物料係未經加工即銷售出口之事實提出具體事證，參照行政法院三
十六年判字第十六號判例，自不能認其主張為真實，所訴其為購進商品直接銷售之買
賣業，核不足採，原核定認其係屬製造業，並將相關營業費用轉正為營業成本項下，
並無違誤。至原告訴稱其八十四年度營利事業所得稅事件經依帳證查核結果，已認定
係屬單純外銷買賣業乙節，核與本件營利事業所得稅應按製造業核定之情形尚無影響
。綜上論述：原處分及所為復查、訴願、再訴願決定並無違誤，請判決駁回原告之訴
等語。
    理  由
按「稽徵機關進行調查或復查時，納稅義務人應提示有關各種證明所得額之帳簿、文
據；其未提示者，稽徵機關得依查得之資料或同業利潤標準，核定其所得額」，為所
得稅法第八十三條第一項所明定。又「本法第八十三條所稱之帳簿文據，其關係所得
額之一部或關係課稅年度中某一期間之所得額，而納稅義務人未能提示者，稽徵機關
得就該部分依查得之資料或同業利潤標準核定其所得額」，復為同法施行細則第八十
一條所規定。所謂未提示，兼指帳簿文據全部未提示，或雖提示而有不完全、不健全
或不相符者，均有其適用，本院著有六十一年判字第一九八號判例及八十二年度判字
第二○八八、第二七二○號判決可資參照。本件原告不服原處分及一再訴願決定，起
訴主張其從事外銷業務，由台灣接單經由大陸附屬公司製造成品再出口，原告公司在
台灣負責接單及採購原料、副料再出口，本件八十三年度銷貨收入共一三、四四五、
三○四元，包括銷售軟袋三四八、九九五元，配額轉讓一、六三一元及出口乳膠皮配
件一三、○九四、六七八元，其銷貨有兩種性質，其中銷售軟袋屬委外不包料代加工
方式，而對外出口乳膠皮配件係買賣業性質，原處分按製造業之同業利潤標準核定其
營業成本，與事實不符，且原告於八十二年底即整廠輸出在大陸設廠，在台廠房及縫
紉設備因老舊而被閒置，所有薪資、保險費、折舊、伙食費及消耗費，均係營業費用
，原處分將薪資、保險費、折舊、伙食費及消耗費轉至營業成本項下，亦與事實不合
云云，經查（一）營業成本部分：依原處分卷附原告八十三年度營利事業所得稅結算
申報書，其本年度係自行按行業標準代號二五○一－一一塑膠加工製造皮、布、板、
管材業之製造業申報，雖其營業成本明細表中主要係以買賣業方式申報，即製造業部
分僅申報期初在製品盤存一、七一二、九七五元，另加計買賣業部分之營業成本九、
二一五、九六八元，合計申報營業成本一○、九二八、九四三元，然查其銷貨帳及銷
項憑證之銷貨品名均為軟袋及乳膠皮配件，而進貨帳及進項憑證之進貨品名為紙板、
拉鍊、寬鬆緊帶、塑鋼扣具、泡綿、織帶、黏扣帶、塑膠腰環、膠布、尼龍布、防水
布等數十項，其進、銷項品名均不符，尚難據以認定其所售出之物品即為其原始購入
之原物料，又未能就其買進之原物料係未經加工即銷售出口之事實提出具體事證，無
從認其銷售乳膠皮配件為買賣業之性質，參考其本年度財產目錄尚列有工業縫紉機、
切斷機、捆包機等機器設備，本年度仍繼續提列折舊，應認係經營塑膠製品、皮、布
之加工製造。至其八十四年度是否已變更為買賣業，核與其八十三年度營利事業所得
稅應按製造業核定之情形尚無影響。又其本期未設置原料、存貨明細帳、領料登記簿
，無從勾稽查核本期原料進耗存之數量，亦未編製生產紀錄簿及設置製成品帳冊以登
載各產品生產、銷貨、結存之情形，且其銷貨發票有以批計算之情形，致本期成品之
產、銷、存數量無從勾稽，原處分按同業利潤標準核定其營業成本為一○、六二一、
七九○元，依首揭說明，並無違誤。（二）同營業費用項下之薪資支出、保險費、伙
食費部分：原告係從事塑膠製品布、板、管材之加工業務，已如前述，惟逕以買賣業
方式申報，並未申報屬營業成本之直接人工及製造費用（保險費及伙食費），原處分
依上期之營業成本（直接人工）與營業費用（薪資支出）之比例，就其所申報營業費
用項下薪資支出、保險費及伙食費金額分別轉正其中五六八、二八三元、一一、八一
五元及四六、四一三元至營業成本之直接人工及製造費用（保險費及伙食費）項下，
並無不合。（三）營業費用項下之折舊部分：原告申報營業費用項下折舊五五八、七
三三元，其中房屋提列折舊四三七、五○○元，然原告既係從事塑膠製品布、板、管
材之加工業務，即有廠房及生產設備折舊之需要，則原處分將其所申報房屋折舊金額
，依廠房佔房屋總面積十分之四轉正一七五、○○○元至營業成本項下之製造費用（
折舊），並將其所申報營業費用項下有關工業縫紉機提列之三四、五○○元及四、二
○○元，合計三八、七○○元之折舊部分轉正至營業成本項下之製造費用（生產設備
折舊認列），即轉正二一三、七○○元至營業成本項下之製造費用（折舊認列），亦
無違誤。（四）營業費用項下之其他費用（消耗費一九、六三七元）部分：查此部分
費用係刀模、塑膠邊啟扣、鑽子等製造工具之消耗，應歸屬營業成本之製造費用，原
處分乃將此消耗費一九、六三七元轉正至營業成本，應無不合。一再訴願決定遞予維
持，俱無違誤。原告起訴意旨仍執前詞聲明將之一併撤銷，難認有理由，應予駁回。
據上論結，本件原告之訴為無理由，爰依行政訴訟法施行法第二條、行政訴訟法第九
十八條第三項前段，判決如主文。
中    華    民    國     八十九      年     十一     月       二        日
                    最 高 行 政 法 院  第 三 庭
                                審 判 長 法  官      曾  隆  興
                                         法  官      劉  鑫  楨
                                         法  官      徐  樹  海
                                         法  官      鄭  淑  貞
                                         法  官      林  家  惠
右  正  本  證  明  與  原  本  無  異
                                         法院書記官  陳  盛  信
中    華    民    國     八十九      年     十一     月       三        日


司法院資訊處製作；財團法人民間司法改革基金會備份。
